最高法院刑事判決　　　　　　九十四年度台上字第一一九三號
　　上　訴　人
　　即 反訴 人　甲○○
　　　　　　　　乙○○
　　　　　　　　丁○○
　　被　　　告　丙○○
　　　　　　　　　　　　弄8號.
上列上訴人等因反訴被告誣告案件，不服台灣高等法院高雄分院
中華民國九十年十月二十五日第二審更審判決（九十年度上更(一)
字第二九四號，自訴案號：台灣高雄地方法院八十七年度自字第
七八一號），提起上訴，本院判決如下：
    主  文
上訴駁回。
    理  由
按刑事訴訟法第三百七十七條規定：上訴於第三審法院，非以判
決違背法令為理由，不得為之。是提起第三審上訴，應以原判決
違背法令為理由，係屬法定要件。且必須依據卷內資料為具體之
指摘，並足據以辨認原判決已具備違背法令之形式，始屬相當。
本件原判決就上訴人即反訴人甲○○、丁○○、乙○○反訴意旨
略以：被告丙○○意圖使上訴人等受刑事處分，明知曾石琴（被
告及乙○○、丁○○之父）於民國八十年九月七日死亡，竟提起
自訴，誣告上訴人等共同於曾石琴之死亡診斷書上填具八十年九
月七日之不實死亡日期，向高雄市左營區戶政事務所申報曾石琴
於八十年九月七日死亡，使該管戶政人員將此不實事項登載於其
職務上所掌簿冊，足生損害於被告，誣告上訴人等共同涉犯刑法
第二百十五條之業務上文書登載不實、第二百十四條之使公務員
登載不實罪嫌，並憑空指稱：「財團法人私立長庚紀念醫院（下
稱長庚醫院）之曾石琴死亡診斷證明書係依據反訴人出具之里長
證明填具死亡日期」、「在八十年九月七日下午五時親見曾石琴
好好的人自長庚醫院走出」等語，因認被告涉犯刑法第一百六十
九條第一項誣告罪嫌云云。經審理結果，認為被告之犯罪不能證
明，因而維持第一審諭知無罪之判決，駁回上訴人等在第二審之
上訴。已依據卷內資料詳予說明。從形式上觀察，原判決並無違
背法令之情形存在。上訴意旨略稱(一)、被告於八十七年十二月三
十一日第一審陳述略以：伊八十年九月七日接到父親死亡通知，
八十年九月九日返家等語。被告又於八十八年三月十一日第一審
及八十八年五月十九日、六月八日原審法院審理時，當庭陳稱親
自參與父親之出殯及設立墓碑等儀式，而墓碑上所載死亡日期為
八十年九月七日。由上列證據可知被告確知曾石琴於八十年九月
七日死亡。(二)、被告為使上訴人等受刑事處分，捏造「於八十年
九月七日下午五時，親眼目睹父親曾石琴好好的走出長庚醫院」
等語，本院前次發回意旨認此部分應詳予調查，原審未詳予調查
，遽認被告無誣告之故意，有應於審判期日調查之證據，而未予
調查之違法。長庚醫院死亡診斷書所載之曾石琴死亡時間八十年
九月九日，係將聲請之時間誤植為死亡時間所致，被告明知是誤
載，卻仍於八年後，為爭產而誣告上訴人等偽造死亡診斷書，原
審未認定有罪，其判決顯然違背法令。(三)、原判決認被告於提起
自訴時所陳稱：「長庚醫院是依里長開立之（曾石琴）死亡證明
而開的」，是虛構。然又指被告之所以如此虛構，是為附和其指
訴上訴人等偽造曾石琴死亡診斷書而來，並無誣告之犯意，已有
判決理由矛盾之違背法令。被告誣告上訴人等偽造死亡診斷書，
其欲達陷害之目的，「虛構部分」顯係其誣告之手段。被告為陷
害上訴人等受刑事處分，誣指上訴人等提供里長證明予長庚醫院
，以偽造死亡診斷書，原審竟認被告無誣告之犯意？(四)、被告與
曾玲玉相互勾結虛構父親曾石琴於八十年九月七日下午五時尚好
好的由乙○○扶著走出長庚醫院，並誣稱上訴人等提出里長證明
書向長庚醫院聲請死亡診斷書，意圖使上訴人等受偽造文書罪責
甚為明確。(五)、第一審審理中，被告另行起意，於八十八年一月
三十日再具狀「追加自訴」上訴人等共同偽造長庚醫院之「死亡
證明書」。本院發回意旨就丙○○追加誣告部分指示應詳予調查
，然原判決對於被告「追加自訴」部分是否成立誣告未為判斷，
有已受請求之事項未予判決之違背法令云云。惟按證據之憑信力
如何，事實審法院依自由心證之原則，本有斟酌取捨之權，苟其
取捨，不違背經驗法則或論理法則，不得任意指為違法，而據為
適法之第三審上訴理由。原判決已就被告自訴上訴人等涉犯業務
上文書登載不實及使公務員登載不實罪嫌之情節，並非完全憑空
捏造，自與誣告罪之構成要件有間，被告犯罪不能證明，已於理
由內詳加論述。上訴意旨，就原審根據證據判決無罪所為論斷，
究竟違背如何之證據法則，並未依據卷內資料為具體之指摘，徒
憑己見就原判決已說明之事項或屬原審採證認事職權之適法行使
，任意指摘有理由矛盾之違法，且仍為單純事實之爭執，難謂為
適法之第三審上訴理由。再查被告於第一審及原審均陳稱：其於
八十年九月七日（或九日）接到父親病危通知，回家時父親已入
殮，上訴人等偽填日期云云，並無上訴人等所指被告明知父親於
八十年九月七日已死亡之情節。上訴意旨任意指摘原判決採證違
法，並非依卷內資料指為指摘之合法上訴理由。又被告固於八十
八年一月三十日於第一審再提出「追加自訴狀」，然其內容並非
追加其他自訴事實，其仍係指上訴人等共同於曾石琴之死亡診斷
書上填具八十年九月七日之不實死亡日期等事項，與自訴狀所載
內容大致相同，並無上訴意旨所指被告另外自訴上訴人等共同偽
造長庚醫院之死亡診斷書，原判決尚無違法。上訴意旨執此任意
指摘原判決有已受請求之事項未予判決之違法，亦非合法之第三
審上訴理由。又其他上訴意旨就原審尚有何與待證事實有重要關
係之證據，未踐行調查，並未依據卷內訴訟資料為具體之指摘，
漫指有職權調查未盡之違法，殊非適法之第三審上訴理由。依前
揭說明，其上訴違背法律上之程式，應予駁回。
據上論結，應依刑事訴訟法第三百九十五條前段，判決如主文。
中　　華　　民　　國　九十四　年　　三　　月 　十一   日
                      最高法院刑事第十一庭
                          審判長法官  洪　清　江
                                法官  石　木　欽
                                法官  李　伯　道
                                法官  韓　金　秀
                                法官  林　勤　純
      本件正本證明與原本無異
                                      書  記  官
中　　華　　民　　國　九十四　年　　三　　月　 十八 　日
                                                      Ｔ
